Analyses reproductibles
=====
author: Tim Poisot

Obectifs de la séance
=====

1. programmer pour les autres
2. faire des analyses reproductibles

Le problème
=====

> Programming today is a race between software engineers striving to build
bigger and better idiot-proof programs, and the Universe trying to produce
bigger and better idiots.  So far, the Universe is winning. (*Rich Cook*)

Solution
=====

Écrire des programmes qui **vérifient les arguments**

Exemple
=====

```{r}
somme = function(a, b) return(a+b)
```

Qu'est-ce qui peut mal se passer?

Exemple
=====

1. arguments par défaut
2. vérifier les arguments donnés par l'utilisateur

Exemple
=====

```{r}
somme2 = function(a=0, b=0)
{
   if (!is.numeric(a))  stop("The first argument should be numeric")
   if (!is.numeric(b))  stop("The second argument should be numeric")
   return(a+b)
}
```

Exemple
=====

```{r, eval=FALSE}
somme2()
somme2(b=2)
somme2('2', 3)
```

Renvoyer des messages
=====

```{r, eval = FALSE}
warning("Ceci est un avertissement")
stop("Ceci est une erreur dans une fonction")
```

En bref
=====

> A good programmer is someone who always looks both ways before crossing
a one-way street. (*Doug Linder*)

Tester pour les conditions connues
=====

*Rappel séance 1*: un bon algorithme est prévisible dans son comportement.

Si on donne des arguments pour lesquels on *connaît* la sortie, alors on peut déterminer si la fonction est correcte.

Exemple
=====

On écrit une fonction qui donne le mauvais résultat

```{r}
moyenne = function(x)
{
   number = 1
   total  = 0
   for(i in c(1:length(x)))
   {
      number = number + 1
      total  = total + x[i]
   }
   return(total/number)
}
```

Exemple
=====

On peut **tester** que cette fonction est correcte:

```{r}
moyenne(c(2,4)) == 3
moyenne(c(1,2,3)) == 2
```

**Exercice supplémentaire**: faire en sorte que `moyenne` vérifie que les arguments en entrée soient les bons.

Tests unitaires
=====

- dans `R`, la librairie `Runit` permet d'automatister les tests
- dans d'autres langages (*e.g.* `python`) on parle de **tests unitaires**
- dans un projet "complexe", *chaque fonction* doit avoir été testée: c'est la **garantie que le programme est utilisable**

Approche
=====

1. spécifier ce que la fonction *doit* faire
2. penser aux situations dans lesquelles ça ne fonctionne pas
3. expliciter **quoi faire** dans ces situations
   - éventuellement proposer des corrections automatiques
4. vérifier le comportement de la fonction dans des cas **connus**

Certaines approches demandent de faire ce travail **avant** d'écrire la
fonction (*Test-driven development*)

Le mot de la fin
=====

> Always code as if the guy who ends up maintaining your code will be a
violent psychopath who knows where you live. (*Martin Golding*)

R + markdown
=====

**Problème**: Les analyses demandent du contexte

**Solution**: Écrire des documents *dynamiques*

**Exemple**: L'ensemble des diapos de cette formation...

R + markdown
=====

```{r}
library(knitr)
```

*Note*: toutes ces étapes peuvent se faire en dehors de `RStudio` *via* la commande `Rscript`

markdown?
=====

`markdown` est un langage de marquage *minimaliste*

```{markdown}
`markdown` est un langage de marquage *minimaliste*
```

markdown?
=====

`markdown` se convertit vers à peu près tous les autres types de format (`doc`, `odt`, `tex`, `html`, `rst`, `pdf`)

Dans `RStudio`: `Help` > `Mardown quick reference`

Pourquoi R-markdown?
=====

Comparer

```{markdown}
On a effectué des mesures sur 132 individus, la taille moyenne est 23.4 cm.
```

et

```{markdown, eval=FALSE}
On a effectué des mesures sur ` r length(mes)` individus, la taille moyenne est ` r mean(mes)` cm.
```

On peut mettre a jour le document **de manière dynamique**

Quelques liens
=====

1. [Pandoc] and [knitr]
2. [How to ditch word]
3. [R and my divorce from word]
4. [Markdown for scientific writing]
5. [What is scholarly markdown]

[knitr]: http://yihui.name/knitr/
[How to ditch word]: http://inundata.org/2012/12/04/how-to-ditch-word/
[Pandoc]: http://johnmacfarlane.net/pandoc/
[R and my divorce from word]: http://mbjoseph.github.io/blog/2013/10/30/word/
[Markdown for scientific writing]: https://github.com/karthik/markdown_science
[What is scholarly markdown]: http://blog.martinfenner.org/2013/06/17/what-is-scholarly-markdown/

Les avantages
=====

1. Votre travail est **reproductible**: le document est généré à partir des données
1. Texte seulement: pas de problèmes de versions
2. Prix total: 0$ (+Tx)
3. Facile d'exporter votre document vers différents formats

Exemple
=====

```{r, results="asis"}
library(knitr)
library(reshape2)
library(plyr)
data(iris)
d = melt(iris)
kable(acast(ddply(d, Species~variable, summarize, Moyenne=round(mean(value),2)), variable~Species))
```
