% Algorithimique et programmation
% Timothée Poisot
%

# Contact

Bureau B-010   
Poste 1968   
Email: `timothee_poisot@uqar.ca`

# Outils suggérés

- R
- RStudio, TextMate, gEdit, vim, Notepad++, ...
- **papier et crayon**

# Objectifs du cours

1. Développer des bonnes habitudes!
3. Comprendre la structure des programmes
2. Organiser des projets de grande taille

# Plan du cours

1. Introduction à l'algorithmique (aujourd'hui)
2. Vecteurs et opérateurs logiques (16 octobre)
3. Stratégies d'analyse de données (30 octobre)
4. Structure du code (13 novembre)

# Matériel

```{}
git clone git@github.com:tpoisot/r_boreas_fall2013.git
```

Ou `https://github.com/tpoisot/r_boreas_fall2013`

# Approche

1. Décomposer le problème
2. Comprendre l'articulation des différents composants
3. Implémenter

# Objectifs de la séance

1. Comment penser comme une machine
2. Les étapes de la conception du programme
3. Concevoir et implémenter un algorithme de tri

# La *grande* question

1. Qu'est-ce qui rentre?
2. Qu'est-ce qui se passe?
3. Qu'est-ce qui sort?

# Avant de commencer

1. Tout va dans des fichiers `.r`
2. Tout va dans des fonctions
3. On commente le code!

# Rappel sur les fonctions

```{}
ma_fonction = function(ce, qui, rentre)
{
   ce qui se passe
   return(ce_qui_sort)
}
```
# Exemple

On veut élever un nombre au carré

**Entrée**: un nombre $x$   
**Sortie**: $x^2$   
**Ce qui se passe**: $x \rightarrow x^2$

# Exemple - en R

On définit la *fonction* `squared`:

```{r}
squared = function(x)
{
   return(x^2)
}
```

Puis on teste:

```{r}
print(squared(2))
print(squared(4))
```

# Notation racourcie

```{r}
squared = function(x) x^2
```

**Par défaut**, R renvoie *toujours* le résultat de la dernière opération.

Par souci de clarté, on essaie de ne *jamais* utiliser cette propriété

# Algorithmes?

> Une suite **finie** et **non-ambigue** d'opérations permettant de résoudre un problème

1. *finitude*: se termine après un nombre fini d'étapes
2. *précision*: étapes définies sans ambigüité
3. *entrées*: on connaît la nature des entrées
4. *sorties*: on connaît leur nature *et* leur relation aux entrées
5. *rendement*: **toute** opération doit être suffisamment simple pour être réalisée à la main en un temps fini

# PGCD

L'algorithme d'Euclide: plus grand commun diviseur

**Entrée**: deux entiers $a$ et $b$, tels que $a > b > 0$   
**Sortie**: un entier $c$, tel que $\text{pgcd}(a,b)=c$

# PGCD - pseudo-code

```{}
DÉBUT: r = reste de a // b
si r = 0
   renvoie a
sinon
   a = b
   b = r
   retourne à DÉBUT
```

# PGCD - en R

```{r}
PGCD = function(a, b)
{
   # Cf. séance 4...
   if(b == 0)
   {
      return(a)
   } else {
      return(PGCD(b,a%%b))
   }
}
```

# PGCD - test

```{r}
print(PGCD(16,4))
print(PGCD(16,3))
print(PGCD(450,150))
```

# Exercice court

Écrivez un algorithme qui trouve la valeur maximale d'un vecteur $\mathbf{x}$

Pensez: entrées, sorties, étapes

# Exercice court - solution

1. $m = \mathbf{x}_0 $
2. pour chaque $x$ dans $\mathbf{x}$, $m = x$ si $x > m$
3. à la fin de $\mathbf{x}$, retourner $m$

# Exercice court - en R

```{r}
getMax = function(x)
{
   m = x[1]
   for(i in x) if(i > m) m = i
   return(m)
}
getMax(c(1,2,3,4,5,4,3))
getMax(c(1,9,3,4,5,4,3))
```

# La boîte à outils

1. Tests logiques
2. Boucles et structures de contrôle
3. Un brin de logique!

# Boucles `for`

```{r}
x = c(1:3)
for(i in x) print(i)
for(k in c(1:length(x)))
{
   print(x[k])
}

```

# Boucles `while`

```{r}
Stop = 3
x = c(1:5)
i = 1
while(x[i] <= Stop)
{
   print(x[i])
   i = i+1
}
```

# Sortir des boucles - `next`

```{r}
x = c(1:5)
for(i in x)
{
   if(i == 3) next
   print(i)
}
```

# Sortir des boucles - `break`

```{r}
x = c(1:5)
for(i in x)
{
   if(i == 3) break
   print(i)
}
```

# Résumé

- `for`, `while`, `if`/`else` (plus la semaine prochaine)
- entrées, sorties
- décomposer en étapes simples

# Exercice

**Concevoir** et **implémenter** un algorithme de tri

**Déroulement**

1. On discute des entrées / sorties
2. On discute de l'algorithme
3. Vous l'implémentez

# Exercice - (une) solution

```{}
n = 1
tant que n > 0:
   n = 0
   pour i de 2 à longueur(x):
      si x[i] < x[i-1]:
         a = x[i]
         b = x[i-1]
         x[i-1] = a
         x[i] = b
         n = n + 1
renvoie x
```

# Exercice - en R

```{r}
bubblesort = function(x)
{
   n = 1
   while(n > 0)
   {
      n = 0
      for(i in c(2:length(x)))
      {
         if(x[i] < x[i-1])
         {
            a = x[i]
            b = x[i-1]
            x[i] = b
            x[i-1] = a
            n = n+1
         }
      }
   }
   return(x)
}
```

# Exercice - test

```{r}
x_1 = c(1,4,3,2,5,6)
x_2 = c(6,5,4,3,2,1)
bubblesort(x_1)
bubblesort(x_2)
```

# Exercice - remarques

Cet algorithme s'appelle *bubblesort* -- c'est une façon *simple* mais
*peu efficace* de trier des nombres

Pensez à ce qui arrive si le vecteur `x` est trié de manière décroissante

# Exercice - remarques

```{r}
N = 5e2
v1 = c(1:N)     # already sorted (best case)
v2 = sample(v1) # randomized (average case)
v3 = rev(v1)    # in inverse order (worse case)
system.time(bubblesort(v1))
system.time(bubblesort(v2))
system.time(bubblesort(v3))
```

# Exercice - améliorations?

- il faut du temps pour qu'un grand élément remonte en haut du tableau
- un exemple d'algorithme plus efficace: *quicksort*

# Exercice avancé (à préparer pour ceux qui veulent)

On a deux cercles dont on connaît les centres, et le diamètres

On veut mesurer *approximativement* la surface de l'aire partagée par ces deux cercles -- écrivez cet algorithme

Rappel: un point est dans un cercle si la distance entre ce point et le centre du cercle est $\leq$ au diamètre du cercle

Si vous bloquez: "Aiguille de Buffon"
